臺灣高等法院高雄分院刑事判決　　　　 94年度上易字第101號
上　訴　人　臺灣高雄地方法院檢察署檢察官
被　　　告　乙○○
上列上訴人因被告贓物案件，不服臺灣高雄地方法院93年度易字
第1404號中華民國93年12月28日第一審判決（起訴案號：臺灣高
雄地方法院檢察署93年度偵字第13926 號），提起上訴，本院判
決如下：
     主  文
上訴駁回。
     理  由
一、公訴意旨略以：被告乙○○，係位於高雄市三民區○○○路
    169 號「電霸企業商行」（下稱電霸商行）之負責人，明知
    徐偉昌（另移送臺灣高雄地方法院併案審理）所持有如附表
    所示之電腦液晶螢幕、主機、筆記型電腦等物係徐偉昌行竊
    所得來路不明之贓物，竟基於故買贓物之概括犯意，連續於
    附表所示之時、地，在上址電霸商行內，分別以新臺幣（下
    同）3000元、5000元、8000元不等之代價，向徐偉昌購買。
    嗣於93年7 月8 日，因徐偉昌涉犯竊盜案件，經警帶同徐偉
    昌前往電霸商行查贓，始查知上情，因認被告涉有刑法第
    349 條第2 項之故買贓物罪嫌云云。
二、按犯罪事實應依證據認定之，無證據不得認定犯罪事實；又
    不能證明被告犯罪者，應諭知無罪之判決，刑事訴訟法第
    154 條第2 項、第301 條第1 項分別定有明文。又刑事訴訟
    法上所謂認定犯罪事實之證據，係指足以認定被告確有犯罪
    行為之積極證據而言，如未能發現有相當證據或證據不足以
    證明，自不能以推測或擬制之方法以為裁判基礎，而認定不
    利於被告之事實，需依積極證據，苟積極證據不足為不利被
    告之認定時，即應為有利於被告之認定，更不必有何有利之
    證據，最高法院29年上字第3105號、40年台上字第86號及30
    年上字第816 號判例可資參照。
三、本件公訴人認被告乙○○涉有前揭故買贓物之犯行，無非係
    以證人徐偉昌於其所涉犯竊盜案件之警詢、偵查時供述：其
    所竊得之電腦主機、電腦液晶螢幕均已賣給被告等語；及被
    告向徐偉昌購入如附表所示之電腦液晶螢幕、主機、筆記型
    電腦等物，未查明該物品來源，且大部分均未填寫讓渡聲明
    書，又連續10幾次向徐偉昌購買前開如附表所示之物，認被
    告有故買贓物之犯意為其論據。
四、訊據被告堅決否認有何故買贓物之犯行，辯稱：伊只向徐偉
    昌購買如附表編號1 至5 所示之物，但並不知是贓物，該等
    物品外觀較舊，像是中古貨，而伊並未向徐偉昌購買如附表
    編號6至13所示之物品等語。
五、經查：
  (一)附表編號1 至5 所示之物，係證人徐偉昌於93年5 月30日起
    至93年7 月1 日止某許止，連續在高雄醫學院所竊取之財物
    ，業據證人徐偉昌證述明確。另附表編號6 至13所示之物分
    別為被害人戴嵐燕、丁○○、丙○○、庚○○、己○○、甲○○、辛○○、戊○○所有而遭竊之財物，業據被害人戊○○、甲○○、庚○○、丙○○、丁○○、戴嵐燕、辛○○、
    己○○等人指訴稽詳，並有己○○出具之贓物具證明1 紙在
    卷可稽。則附表編號1至13所示之物均為贓物無訛。
  (二)次查，徐偉昌分別於(1)93年5 月30日在高雄市三民區○○○
    路169 號電霸商行內以8000元，出售附表編號1 所示之物給
    電霸商行負責人即被告；(2)93年6 月18日以5000元出售附表
    編號2 所示之物給被告，又以3500元出售附表編號3 所示之
    物；(3)93年7 月1 日以3000元出售附表編號4 所示之物，又
    以3500 元 出售附表編號5 所示之物。嗣被告收購後均已分
    別賣出，業據證人徐偉昌證述明確，並有統一發票3 張、讓
    渡聲明書3份 、高雄市政府營利事業登記證在卷可稽。
  (三)惟按刑法第34章關於贓物犯之規定，係針對行為人故意收受
    、搬運、寄藏、故買或牙保贓物，而助成他人財產犯罪目的
    之惡行予以處罰，並非藉此課以一般人民協助追贓之責；故
    贓物罪責之成立與否，實取決於能否積極證明行為人有此犯
    罪之故意；況刑事被告依法本不負自證無罪之義務，苟有足
    資證明被告故買贓物之積極事證，雖被告確能交代贓物買受
    來源，於所成立之罪名仍不生影響；反之，若不能確認其果
    有此項犯意，即不得僅以被告無法供出出賣人之姓名年籍、
    聯絡方式，即遽認被告具有故買贓物之犯意。則就本案而言
    ，是否能論以故買贓物之罪名，判斷標準仍在於被告就所購
    得之物係贓物，是否有所認識，而非在於其是否能清楚交待
    物品之來源。
  (四)證人徐偉昌於其所涉犯竊盜案件警詢時雖供述：其所偷得物
    之電腦主機、電腦液晶螢幕均已賣給被告等語而認被告故買
    贓物云云。然查，被告自承證人徐偉昌共賣3 次給伊，證人
    徐偉昌均有簽立讓渡書給伊等語，核與證人徐偉昌於原審法
    審理時證稱：伊共賣被告3 次，均有簽立讓渡書等語相符。
    雖證人徐偉昌證稱其賣給被告何型號之物伊無法辨識等語，
    惟觀之證人徐偉昌所書立之讓渡聲明書4 份上所載物品乃如
    附表編號1 至5 所示之物，有讓渡聲明書4 份在卷可稽，足
    認證人徐偉昌3 次出售給被告之物係如附表編1 至5 所示之
    物。再者，證人徐偉昌未告知被告物品之來源係其竊取而來
    ，業據證人徐偉昌證述明確，而被告於買受附表編號1 至5
    所示物品時，既有要求證人徐偉昌書立讓渡聲明書並按指印
    ，核對證人徐偉昌之
    賣之物都是舊的，看起來都比較舊，但又不會太舊等語明確
    ，則附表編號1 至5 所示之物確實外觀上像中古貨無疑，雖
    被告買受附表編號1 至編號5 所示物品並未要求證人徐偉昌
    檢附出廠證明書、保證書或相關來源證明以查核物品來源，
    惟參諸一般交易習慣，購買中古電腦相關設備未檢附出廠證
    明書等證明文件者所在多有，且欠缺出廠證明書等文件，並
    不影響電腦設備之使用。另參以公訴人又未提出何證據證明
    被告購買該物品之價格有何不當之情事，尚難以被告未查核
    該物品來源，即遽認被告係明知附表編號1 至編號5 所示之
    物為贓物。況且於證人徐偉昌在第4 次欲再向被告出售物品
    時，被告始有懷疑徐偉昌有關物品來源之陳述可能不實在，
    而並未買受該物品，業據被告陳明在卷，並有徐偉昌簽名蓋
    指印之讓渡書（未書立物品）1 紙在卷可稽。又證人徐偉昌
    雖證稱對此張讓渡書並沒有印象，然經原審法院以肉眼將此
    張讓渡書與前揭證人徐偉昌坦承由其所書立之讓渡書3 份上
    之「徐偉昌」之簽名及指印仔細核對後，發現均一致相符，
    顯見此張讓渡書亦為證人徐偉昌所書立，則證人徐偉昌確有
    於第4 次欲再出售物予被告，卻遭被告拒絕收受等情。是足
    認被告向徐偉昌購買如附表編號1 至5 所示物品時，應不知
    該物品為贓物等情。
  (五)另證人徐偉昌於警詢時雖供述：附表編號6 至13所示物品為
    伊所竊取，並已賣給被告等語（見警卷第3 頁），復於偵查
    中改供述：警方移送竊盜之犯罪事實都是伊1 人所做，偷的
    東西都賣給被告等語（見偵卷第18頁），然其於原審法院審
    理時卻改證稱：附表編號6 至13所示之物不完全是其所偷的
    ，伊共賣3 次給被告，3 次均有寫讓渡書等語，則證人就前
    揭關於是否有將附表編號6 至13所示物品均出售給被告之前
    後證供述，明顯不一。再者，附表編號10所示之數位相機2
    台、光學相機1 台，係證人徐偉昌於竊得後，拿至位於三民
    區○○○路132 號佑昇當舖典當，業據證人即佑昇當鋪負責
    人何宜昌、徐偉昌分別證述明確（見93年7 月8 日何宜昌警
    詢筆錄、原審法院93年12月8 日審判筆錄），並有當票影本
    2 紙、佑昇當舖收當物品登記簿（日報表）影本1 份在卷可
    稽，則被告並未收受附表編號10所示之贓物甚明。則證人徐
    偉昌於警詢、偵查中證述顯與事實不符，即有明顯之瑕疪，
    尚難以採信。
　(六)又公訴人雖以被告未要求證人徐偉昌簽立讓渡證明書等相關
  　資料，而認被告有收受附表編號6 至13所示贓物之故意，已
    如前述，證人徐偉昌並未將附表編號6 至13所示之物出售予
    被告，其僅出售3 次，3 次均有簽立讓渡證明書，而該讓渡
    書並未記載有何附表編號6 至13所示物品，此外公訴人復未
    提任其他積極證據證明被告確有向徐偉昌收受前揭附表編號
    6 至13所示之贓物，尚難以未有讓渡書為由，而遽認被告有
    收受附表編號6 至13所示物品。
  (七)被告既僅向證人徐偉昌分3 次收購如附表編號1 至5 所示之
    物，於證人徐偉昌於第4 次欲再賣時，被告始懷疑證人徐偉
    昌所賣物品來源不明，而未收受，並非如公訴人所認被告向
    證人徐偉昌收購贓物10多次，此外又無其他任何證據足資證
    明被告確有再向證人徐偉昌收受如附表編號6 至13所示之物
    ，則亦尚難以被告有向證人徐偉昌收受3 次（即附表編號1
    至5所 示物品），即遽推認被告有收受附表編號6 至13所示
    物，或遽推認被告明知為贓物等情。
  (八)綜上所述，公訴人所指之前揭証據，既不足以證明被告犯行
    ，此外，本院復查亦無其他積極證據足認被告有何故買贓物
    之犯行，揆諸首揭法條及判例意旨，被告被訴犯罪，尚屬不
    能證明。
六、原審因而為被告乙○○無罪之判決，核無不合。檢察官上訴
    意旨，仍執前詞，指摘原判決不當，為無理由，應予駁回。
據上論結，應依刑事訴訟法第368條，判決如主文。
本案經檢察官張金塗到庭執行職務。
中　　華　　民　　國　　94　　年　　4 　　月　　14　日
                  刑事第九庭    審判長法  官 張明松
                                      法  官 郭玫利
                                      法  官 任森銓
以上正本證明與原本無異。
不得上訴。
中　　華　　民　　國　　94　　年　　4 　　月　　14　　日
　　　　　　　　　　　　　　　　　　　書記官 蘇恒仁
附表：
┌──┬───────┬──────────┬───────┬─────┬─────┐
│編號│　時　　　間　│　地　　　　　　點　│ 贓 物 品 名　│ 被 害 人 │收購價格　│
├──┼───────┼──────────┼───────┼─────┼─────┤
│1　 │93年5月30日某 │高雄市三民區○○○路│倫飛牌筆記型電│不詳　　　│8000元　　│
│　　│時許　        │169號電霸企業商行   │腦TWINHEAD型N2│　　　　　│　　　　　│
│　　│　            │　　　　　　　　　　│22S號、序號SY1│　　　　　│　　　　　│
│　　│　　　　　　　│　　　　　　　　　　│00000000000000│　　　　　│　　　　　│
│　　│　　　　　　　│　　　　　　　　　　│C000354號1台。│　　　　　│　　　　　│
│　　│　　　　　　　│　　　　　　　　　　│　　　　　　  │　　　　　│　　　　　│
│    │　　　　　　　│                    │              │          │          │
├──┼───────┼──────────┼───────┼─────┼─────┤
│2　 │93年6月18日某 │高雄市三民區○○○路│康柏牌筆記型電│不詳　　　│5000元　　│
│　　│時許　        │169號電霸企業商行   │腦COMPAQ MODEL│　　　　　│　　　　　│
│　　│　            │　　　　　　　　　　│-1700TC型、序 │　　　　　│　　　　　│
│　　│　　　　　　　│　　　　　　　　　　│號PDTF-0000000│　　　　　│　　　　　│
│　　│　　　　　　　│　　　　　　　　　　│0000000000Y19J│　　　　　│　　　　　│
│　　│　　　　　　　│　　　　　　　　　　│NZBBD69號1台。│　　　　　│　　　　　│
│　　│　　　　　　　│　　　　　　　　　　│　　　　　　  │　　　　　│　　　　　│
│    │　　　　　　　│                    │              │          │          │
├──┼───────┼──────────┼───────┼─────┼─────┤
│3　 │同右　　　　　│高雄市三民區○○○路│聲寶SAMPO牌電 │不詳　　　│3500元    │
│　　│　　　　　　　│169號電霸企業商行   │腦液晶螢幕1台 │　　　　　│　　　　　│
│　　│　　　　　　　│　　　　　　　　　　│，型號PD-804。│　　　　　│　　　　　│
├──┼───────┼──────────┼───────┼─────┼─────┤
│4　 │93年7月1日某時│高雄市三民區○○○路│大同牌電腦液晶│不詳　　　│3000元　　│
│　　│許　　　      │169號電霸企業商行   │螢幕一台，型號│　　　　　│　　　　　│
│　　│　　　　　　　│　　　　　　　　　　│N1063。　　　 │　　　　　│　　　　　│
├──┼───────┼──────────┼───────┼─────┼─────┤
│5　 │同右　　　　　│高雄市三民區○○○路│優派VIEWSONIC │不詳　　　│3500元    │
│　　│　　　　　　　│169號電霸企業商行   │牌電腦液晶螢幕│　　　　　│　　　　　│
│　　│　　　　　　　│　　　　　　　　　　│1台，型號VE17 │　　　　　│　　　　　│
│　　│　　　　　　　│　　　　　　　　　　│0MB。　　　　 │　　　　　│　　　　　│
│    │              │                    │              │          │          │
├──┼───────┼──────────┼───────┼─────┼─────┤
│6　 │93年5月間     │高雄市三民區○○○路│電腦液晶螢幕2 │高雄醫學院│編號6至13 │
│　　│　　　　　　　│169號電霸企業商行   │台（VIEW SONIC│戴嵐燕　　│所示之物合│
│　　│　　　　　　　│　　　　　　　　　　│LCD17吋、SAMPO│　　　　　│計約63000 │
│　　│　　　　　　　│　　　　　　　　　　│LCD15吋液晶螢 │　　　　　│元。      │
│　　│　　　　　　　│　　　　　　　　　　│幕各1台）。　 │　　　　　│　        │
│    │              │                    │              │          │　　　　　│
│    │              │                    │              │          │          │
├──┼───────┼──────────┼───────┼─────┼─────┤
│7　 │93年5月間     │高雄市三民區○○○路│筆記型電腦SONY│高雄醫學院│同右　　　│
│　　│　　　　　　　│169號電霸企業商行   │-VAIO-405型1台│丁○○　　│　　　　　│
│　　│　　　　　　　│　　　　　　　　　　│。　　　　　  │　　　　　│　　　　　│
├──┼───────┼──────────┼───────┼─────┼─────┤
│8　 │93年6月間     │高雄市三民區○○○路│電腦液晶螢幕2 │高雄醫學院│同右　　　│
│　　│　　　　　　　│169號電霸企業商行   │台（VIEW SONIC│丙○○　　│　　　　　│
│　　│　　　　　　　│　　　　　　　　　　│LCD15吋、REALS│　　　　　│　　　　　│
│　　│　　　　　　　│　　　　　　　　　　│YNC17吋液晶螢 │　　　　　│　　　　　│
│　　│　　　　　　　│　　　　　　　　　　│幕各1台）。　 │　　　　　│　　　　　│
├──┼───────┼──────────┼───────┼─────┼─────┤
│9　 │93年6月間     │高雄市三民區○○○路│電腦液晶螢幕1 │高雄醫學院│同右　　　│
│　　│　　　　　　　│169號電霸企業商行   │台（VIEW SONIC│庚○○　　│　　　　　│
│　　│　　　　　　　│　　　　　　　　　　│LCD17吋）。　 │　　　　　│　　　　　│
├──┼───────┼──────────┼───────┼─────┼─────┤
│10　│93年6月間     │高雄市三民區○○○路│NIKON牌數位相 │高雄榮民總│同右　　　│
│　　│　　　　　　　│169號電霸企業商行   │機2台（COOLPI │醫院　　　│　　　　　│
│　　│　　　　　　　│　　　　　　　　　　│X-5700型、序號│己○○　　│　　　　　│
│　　│　　　　　　　│　　　　　　　　　　│0000000、COOLP│　　　　　│　　　　　│
│　　│　　　　　　　│　　　　　　　　　　│IX-995型、序號│　　　　　│　　　　　│
│　　│　　　　　　　│　　　　　　　　　　│0000000號各1台│　　　　　│　　　　　│
│　　│　　　　　　　│　　　　　　　　　　│）、光學相機1 │　　　　　│　　　　　│
│　　│　　　　　　　│　　　　　　　　　　│台。　　　　  │　　　　　│　　　　　│
├──┼───────┼──────────┼───────┼─────┼─────┤
│11  │93年6月間     │高雄市三民區○○○路│電腦液晶螢幕4 │高雄醫學院│同右　　　│
│　　│　　　　　　　│169號電霸企業商行   │台（VIEW SONIC│甲○○　　│　　　　　│
│　　│　　　　　　　│　　　　　　　　　　│LCD17吋2台、B │　　　　　│　　　　　│
│　　│　　　　　　　│　　　　　　　　　　│ENQ15吋及17吋 │　　　　　│　　　　　│
│　　│　　　　　　　│　　　　　　　　　　│各1台）。　　 │　　　　　│　　　　　│
├──┼───────┼──────────┼───────┼─────┼─────┤
│12  │93年7月間     │高雄市三民區○○○路│電腦液晶螢幕2 │高雄醫學院│同右　　　│
│　　│　　　　　　　│169號電霸企業商行   │台（先鋒、華碩│辛○○　　│　　　　　│
│　　│　　　　　　　│　　　　　　　　　　│牌17吋液晶螢幕│　　　　　│　　　　　│
│　　│　　　　　　　│　　　　　　　　　　│各1台）、電腦 │　　　　　│　　　　　│
│　　│　　　　　　　│　　　　　　　　　　│主機2台。　　 │　　　　　│　　　　　│
├──┼───────┼──────────┼───────┼─────┼─────┤
│13  │93年7月間     │高雄市三民區○○○路│電腦液晶螢幕4 │高雄醫學院│同右　　　│
│　　│　　　　　　　│169號電霸企業商行   │台（VIEW SONIC│戊○○　　│　　　　　│
│　　│　　　　　　　│　　　　　　　　　　│LCD15吋3台、17│　　　　　│　　　　　│
│　　│　　　　　　　│　　　　　　　　　　│吋1台）。　   │　　　　　│　　　　　│
└──┴───────┴──────────┴───────┴─────┴─────┘
